【裁判字號】    90,再,2
【裁判日期】    920415
【裁判案由】    再審之訴
【裁判全文】
臺灣彰化地方法院民事裁定  九十年度再字第二號
    聲請人即  甲○○
    債務人            送達處所.
    相對人即  乙○○
    債權人
右聲請人因與相對人間請求給付票款事件，對於本院民國八十九年十二月十四日八十
九年度促字第二一九二一號支付命令聲請再審，本院裁定如左：
    主      文
聲請駁回。
聲請訴訟費用由聲請人負擔。
    理      由
一、聲請意旨略以：按支付命令之聲請，專屬債務人為被告時，依第一條、第二條或
    第六條規定有管轄權之法院管轄，民事訴訟法第五百十條定有明文；又依一定事
    實，足認以久住之意思，住於一定之地域者，即為設定其住所於該地，民法第二
    十條第一項亦有明文。人民戶籍之登記主要著眼於行政管理上之方便，並非即等
    於住所，至多能當作認定住所之事實參考而已，本件相對人前對聲請人以住所地
    為彰化市○○街三十二之五號，向鈞院聲請核發支付命令，鈞院應依職權審查聲
    請人是否確設住所於彰化市○○街三十二之五號，始得對聲請人核發支付命令，
    惟鈞院未依職權先審查，即僅依相對人所請領之聲請人戶籍謄本地址彰化市○○
    街三十二之五號，對聲請人發支付命令並為送達，顯已不法，又相對人明知聲請
    人之住所設在台北縣三峽鎮○○路○段二五六號，確刻意隱瞞，仍以聲請人之戶
    籍地址為住所，聲請支付命令，鈞院未以相對人之支付命令聲請違背專屬管轄規
    定，依民事訴訟法第五百十三條規定予以駁回，顯有同法第四百九十六第一項第
    一款所謂適用法規顯有錯誤之情形。又民事訴訟法第一百三十八條規定，送達不
    能依前二條規定為之者，得將文書寄存送達地之自治或警察機關，並作送達通知
    書，黏貼於應受送達人住居所、事務所或營業所門首，以為送達。故為寄存送達
    者，除須具有不能依前二條為送達之情形外，並須作送達通知書，黏貼於應受送
    達人住居所、事務所或營業所門首，始有送達之效力。縱認鈞院以彰化市○○街
    三十二之五號為聲請人之住所地，對聲請人核發系爭支付命令無誤，惟依前揭說
    明寄存送達須符合前開條件，送達始為合法，然聲請人在彰化市○○街三十二之
    五號尚有親人居住，平日上班工作，星期假日一定有人回來，但無人見到有所謂
    之送達通知書，且自閱得之該卷證資料亦無見有送達通知書之製作，因此系爭支
    付命令尚未合法送達，鈞院驟核發確定證明書，顯然有誤，聲請人於九十年三月
    末至鈞院閱卷始知悉支付命令內容，發覺上開裁定適用法規顯有錯誤，為此提起
    本件再審之訴云云。相對人未提出書狀作何聲明或陳述。
二、按依一定之事實，足認以久住之意思，住於一定之地域者，即為設定其住所於該
    地，民法第二十條分別定有明文。又當事人有無久住之意思，應依客觀之事實探
    求並認定之，並不以有長期居之事實為必要，而所謂「一定之事實」，尤以戶籍
    登記資料為主要之依據。查本件聲請人主張其住所係在台北縣三峽鎮○○路○段
    二五六號，惟本院於八十九年十二月十四日核發之八十九年促字第二一九二一號
    支付命令，卻誤以戶籍登記之地址彰化市○○街三十二之五號為聲請人住所，予
    以寄存送達，並認定該支付命令已於八十九年十二月二十日送達聲請人而確定，
    核發確定證明書在案，該支付命令違背民事訴訟法第五百十條專屬於債務人之住
    所為管轄法院之規定，其適用法規顯有錯誤云云，並提出台灣新竹地方法院八十
    八年度執字第五四五三號拍賣抵押物強制執行事件民事裁定為證。經查，聲請人
    雖於本件到庭陳稱：其於八十六年底以前均住在彰化市○○街三十二之五號，八
    十七年初開始就無固定工作及住所，直至八十七底因在台北縣三峽鎮○○路○段
    二五六號之廢土掩埋場工地工作，而住於該處公司辦公室附設之房間，從事輪班
    看守工地之工作，至九十年農曆過年前離職，新竹縣新埔鎮○○○路一鄰四─二
    號為其老家，其偶爾前往探視母親等語，惟聲請人自八十三年八月二十三日起至
    九十年九月十日止均設籍於彰化市○○街三十二之五，此有戶籍謄本在卷可稽，
    依上開台灣新竹地方法院八十八年度執字第五四五三號拍賣抵押物強制執行事件
    之民事裁定所載，其當事人欄聲請人為乙○○（即本件相對人），債務人為甲○
    ○（即本件聲請人），而債務人甲○○之地址固記載為台北縣三峽鎮○○路○段
    二五六號，然經本院調閱該案卷宗，承辦法官曾以彰化市○○街三十二之五號地
    址寄發通知書傳訊債務人甲○○於八十九年五月二十三日到庭應訊，該通知書經
    債務人甲○○之妻張秀英代為收受，甲○○亦於是日到庭應訊，並陳明其住所為
    新竹縣新埔鎮○○○路一鄰四─二號，同年七月十九日二度傳訊債務人甲○○時
    亦以彰化市○○街三十二之五號為送達處所，經寄存送達，甲○○復於是日準時
    到庭應訊，且其於同年十月十二日以書狀聲請閱卷時，聲請狀內記載之住所地亦
    係彰化市○○街三十二之五號，綜觀全卷並無經債務人甲○○以書狀或言詞陳報
    其住所地為台北縣三峽鎮○○路○段二五六號之資料（僅於八十九年九月十六日
    民事執行進行單上夾附之紙條載有此一地址），嗣該強制執行案件於同年十一月
    二十八日以裁定駁回聲請人乙○○之強制執行聲請，裁定中當事人欄所列債務人
    甲○○之地址為台北縣三峽鎮○○路○段二五六號，並依此址於八十九年十一月
    二十日寄發裁定書，卻經以送達人遷移不明為由遭退回，綜上台北縣三峽鎮○○
    路○段二五六號乃係聲請人以暫時目的所居之場所，至多僅屬居所，而彰化市○
    ○街三十二之五號除係聲請人所設籍之處所外，經法院以該址數度或以補充送達
    或以寄存送達之方式，均可由聲請人收受通知無訛，且其亦曾於書狀中陳報其住
    所係位於該處，因此就事實而言，並揆之首揭說明，聲請人尚未有足認以廢止之
    意思離去其原住所彰化市○○街三十二之五號住所之情形，是該住所既未經廢止
    ，則仍係其住所無訛，因此彰化市○○街三十二之五號應遲至九十年九月十日聲
    請人辦理戶籍遷出，並遷入桃園市○○里○○街九七巷一號時，始可認為該住所
    已經聲請人予以廢止，然於此之前彰化市○○街三十二之五號均尚屬聲請人之住
    所，堪予認定。從而，本院以彰化市○○街三二之五號為聲請人之住所，核發系
    爭支付命令，並無違背民事訴訟法第五百十條專屬管轄之規定，本件聲請人執此
    而謂該支付命令適用法規顯有錯誤，提起本件再審之聲請，洵無理由。
三、又聲請人主張如認以彰化市○○街三十二之五號為聲請人之住所地，對聲請人核
    發系爭支付命令無誤，惟寄存送達須具有不能會晤本人亦無受領文書之同居人或
    受僱人之情形外，並須作送達通知書，黏貼於應受送達人住居所、事務所或營業
    所門首，始有送達之效力，然該支付命令依此方式送達時，未見有送達通知書黏
    貼於上開處所，是該支付命令尚未合法送達，亦未確定云云。經查，系爭支付命
    令於八十九年十二月二十日由送達人以寄存送達之方式，寄存於民生警察派出所
    ，並作送達通知書，黏貼於應受送達人門首等情，已據本院交付郵政機關之送達
    證書中記載甚明，並經彰化縣警察局彰化分局民生路派出所核章無訛，而就此部
    分聲請人復未提出任何證據以實其說，是其主張尚無足採。又聲請人係主張系爭
    支付命令因未經合法送達，故尚未確定云云，而提起本件再審之聲請，然再審之
    訴之聲請依法應對於已經確定之判決或裁定始得為之，經查，本件聲請人曾對於
    該支付命令提出異議，經本院以已逾二十日之異議期間為由予以駁回，則其僅得
    對駁回其異議聲請之裁定，於法定期間內提起抗告以為救濟，不得以支付命令尚
    未確定為由，提起再審，是聲請人此部份之主張，顯與聲請再審之法定要件相佐
    ，自非正當。
四、綜上所述，本件再審之聲請，核與得提起再審之法定要件不符，聲請人之主張為
    無理由。從而，本件再審之聲請不合法，應以裁定駁回之。
五、依民事訴訟法第九十五條、第七十八條、裁定如主文。
中      華      民      國    九十二    年      四      月     十五     日
                                        民事第二庭
~B法      官  黃倩玲
右為正本係照原本作成。
如對本裁定抗告，應於裁定送達後十日內向本院提出抗告狀（須附繕本）。
~B法院書記官  林憲男
中      華      民      國    九十二    年      四      月      十五    日


司法院資訊處製作；財團法人民間司法改革基金會備份。
